臺灣臺南地方法院民事判決
110年度訴字第1568號
原      告  王玉雲    
訴訟代理人  鄭舜      
被      告  吳忠達    
訴訟代理人  葉進祥律師
上列當事人間請求損害賠償事件，本院於民國111年1月19日言詞
辯論終結，判決如下：
    主      文
原告之訴及假執行之聲請均駁回。
訴訟費用由原告負擔。
    事實及理由
一、原告起訴主張：
　㈠原告與原告兒子共有之門牌號碼臺南市○○區○○○路00號房屋(
    下稱系爭70號房屋)，與被告所有之門牌號碼臺南市○○區○○○
    路00號房屋(下稱系爭68號房屋)為相鄰之2間透天厝，系爭7
    0號房屋3樓臥房與系爭68號房屋3樓浴廁係共同壁，原告於
    民國108年3月間向被告反應系爭68號房屋3樓浴廁漏水，致
    系爭70號房屋3樓臥房內半實木斗櫃、床頭櫃遭水浸滲毁壞
    ，家具損失新臺幣(下同)1萬5千元，另原告為修繕漏水，花
    費2萬元。又系爭70號房屋3樓臥房因漏水致長期無法使用，
    原告乃居住於系爭70號房屋內原本預計以每月8千元出租之
    其他房間，則被告侵害原告得將該房間出租之利益，原告至
    少受有4萬5千元之損害【計算式：以每月5千元計算9月】
    。
　㈡被告一家甫搬遷至此社區時，即屢次向原告稱：我們是很好
    相處的鄰居，妳們有什麼事都一定盡量反應等語，原告因信
    賴被告，於被告家中因屢次發出抽水馬達巨響時，乃向被告
    詢問，被告辯稱未有此事，原告因睡眠、日常生活不堪馬達
    噪音所擾，遂向環保局報請檢舉瞭解狀況後，被告翌日旋立
    即請人將其家中抽水馬達機具汰換，該馬達噪音即告終止，
    可見被告有推諉、卸責之惡習，且毫無面對、解決問題之誠
    意，其稱「有問題盡量反應」云云，要難憑信，甚而將原告
    持續之理性溝通，視為騷擾。
　㈢被告自102、103年間，即不斷製造令原告難以忍受、入眠之
    雜音，日復一日，始終不曾間斷，導致原告長期以來精神衰
    弱、委靡，不得已於107年間開始求助於晉生醫院醫師，藥
    劑份量亦由起先半顆不斷增強至2顆，仍始終不見顯著改善
    ，原告被迫長期以來遭受被告噪音騷擾之痛苦，日益鬱積，
    原告爰依民法第184條第1項前段、第2項、第195條等規定請
    求精神賠償50萬元。
　㈣並聲明：被告應給付原告58萬元【計算式：家具損失1萬5千
    元＋修繕漏水2萬元＋租金損失4萬5千元＋精神慰撫金50萬元】
    ，及自起訴狀繕本送達翌日起至清償日止，按年息百分之5
    計算之利息；願供擔保，請准宣告假執行(見補字卷第15頁)
    。　
二、被告則以：原告僅提出估價單，未能證明確實有購買家具、
    修繕漏水等損失；證人甲○○並非專業鑑定單位，其證詞無法
    證明漏水原因；租金是純粹經濟上損失，不是民法第184條
    第1項前段所謂權利保護範圍，且原告並沒有舉證證明有租
    金的損失；原告主張被告自102、103年間即不斷製造令原告
    難以忍受、入眠之雜音云云，均未見原告舉證證明，且原告
    何以遲至5年後方有至晉生醫院就診紀錄？原告的病歷，亦
    沒有提及是因為被告噪音而導致其精神上的疾病，是被告對
    原告提起刑事恐嚇告訴，原告在109年4月7日製作警詢筆錄
    後，在109年4月21日的病歷才提及是因為受到噪音的干擾而
    出現精神上的狀況，顯然是為了刑事脫罪所為的陳述，被告
    認為原告所提的精神鑑定報告不足以證明原告受有精神損害
    ；原告本件請求已罹於時效等語置辯。並聲明：原告之訴駁
    回；如受不利益判決，願供擔保，請准宣告免為假執行(見
    訴字卷第66頁)。
三、得心證之理由：
  ㈠按當事人主張有利於己之事實者，就其事實有舉證之責任；
    但法律別有規定，或依其情形顯失公平者，不在此限，民事
    訴訟法第277條定有明文。又按民事訴訟如係由原告主張權
    利者，應先由原告負舉證之責，若原告先不能舉證，以證實
    自己主張之事實為真實，則被告就其抗辯事實即令不能舉證
    ，或其所舉證據尚有疵累，亦應駁回原告之請求（參最高法
    院109年度台上字第123號判決）。次按因故意或過失，不法
    侵害他人之權利者，負損害賠償責任。故意以背於善良風俗
    之方法，加損害於他人者亦同。違反保護他人之法律，致生
    損害於他人者，負賠償責任。但能證明其行為無過失者，不
    在此限，民法第184條定有明文。
  ㈡原告主張：被告所有之系爭68號房屋3樓浴廁漏水，致原告受
    有8萬元損害【計算式：購置家具1萬5千元＋修繕漏水2萬元＋
    租金損失4萬5千元】等語，固主張以阿一摩登家具估價單(
    見110年度新簡字第60號卷第131頁)、雨漏熱公司估價單(見
    補字卷第21頁)、照片（見補字卷第21頁，訴字卷第103至10
    5頁）等件為證，並聲請傳喚證人甲○○【按即系爭68、70號
    房屋建設公司配合廠商】到庭作證，惟原告所提阿一摩登家
    具估價單未記載日期，金額係1萬4千元；雨漏熱公司估價單
    並非收據，本院實難依上開估價單遽認定原告所主張之損害
    ，及估價單與系爭68號房屋3樓浴廁滲漏水之因果關係。再
    者，證人甲○○到庭結證稱：原告配偶在108年5月10日有跟建
    設公司報修漏水，他說系爭70號房屋3樓臥房漏水，是跟系
    爭68號房屋3樓浴廁共同壁位置漏水，因為已經超過建設公
    司的保固時間，我有去現勘，後來我介紹我們認識的防水公
    司雨漏熱公司給原告訴訟代理人，由雨漏熱公司自己跟原告
    協商，後來原告怎麼處理我就沒有介入了。我去現勘的地方
    就是補字卷第21頁編號2照片的位置，這個踢腳板是我拆的
    ，踢腳板的位置大概濕1公尺長，油漆浮落，水滲出的狀況
    不是很明顯，踢腳板濕濕的，地上沒有水，所以我推測是系
    爭68號房屋3樓浴廁防水層出現問題，所以隔壁使用浴廁時
    ，水會滲到共同壁，再逐漸滲到系爭70號房屋3樓臥房。現
    勘時地上沒有水，如果地上有水就嚴重了，我們就會判斷是
    管路的問題，因為地上沒有水，所以我才判斷是防水層出現
    問題導致的滲水。我們判斷水漏的大小，要看現況，如果縫
    隙很大，就會有大量的水進來，如果只是輕微的防水層裂開
    ，那水滲的不會很明顯，這時候會造成油漆浮落，那天我去
    的時候看到的是油漆浮落等語(見訴字卷第118至119頁)，是
    縱認系爭68號房屋3樓浴廁有滲漏水之情，依證人甲○○所為
    證述，水滲出的狀況不明顯、踢腳板濕濕的、油漆浮落等情
    ，實無法遽認系爭68號房屋3樓浴廁滲漏水導致系爭70號房
    屋3樓臥房內半實木斗櫃、床頭櫃遭水浸滲毁壞。
  ㈢又按於他人居住區域發出超越一般人社會生活所能容忍之噪
    音，應屬不法侵害他人居住安寧之人格利益，如其情節重大
    ，被害人非不得依民法第195條第1項規定請求賠償相當之金
    額，固有最高法院92年台上字第164號裁判意旨可資參照。
    惟居住安寧之人格法益旨在維護符合人格尊嚴的生活環境，
    且噪音係主觀性感覺，感受程度因個人身心理狀況而異，故
    聲響是否屬噪音，是否已達侵害他人居住安寧，其要件上須
    超越一般人社會生活所能忍受之程度，且情節重大，始賦予
    被害人請求賠償非財產上損害之權利。查原告主張被告製造
    噪音致其受有精神上損害部分，固聲請傳喚其配偶乙○到庭
    為證，並提出兩造另案刑事案件之奇美醫院精神鑑定報告書
    為據，惟乙○證稱：聽到馬達運轉的聲音，白天不明顯，晚
    上睡覺時很明顯，後來就聽到他們拖椅子、走路、跑步的聲
    音，原告說她被隔壁吵到沒有辦法睡覺，他們半夜會起來上
    廁所，沖水的聲音也會吵到我們等語(見訴字卷第121至122
    頁)；奇美醫院鑑定報告書記載：原告自述多年前開始有失
    眠狀況(詳細時間無法詳述），但當時並無心情煩躁、害怕
    或其他情緒困摱，未曾就醫。6至7年前搬家至系爭70號房屋
    ，失眠情形同樣持續。搬家後約半年多到1年隔壁鄰居【按
    即本件被告】入住，剛開始即覺受到鄰居抽水馬達的運作聲
    、沖/洗馬桶、拉動椅子等聲音干擾，但失眠情形、情緒仍
    無明顯變化，（對此原告配偶補充自己也有受到上述聲音干
    擾，曾與鄰居反應一次，反應後抽水馬達聲略有改善，但仍
    可持續聽見上述聲音）。鄰居搬來第2年起，因上述聲音干
    擾持續，原告自述精神狀態、情緒受到影響，開始出現哭泣
    、入夜/夜間會覺心情煩躁且擔心又會被聲音干擾整晚，當
    時尚未就醫。後來有1年鄰居家廁所漏水，漏水處正好是原
    告夫妻臥室，甚至因此房内都有黑色發霉痕跡，曾多次與鄰
    居交涉未果，當時原告情緒明顯惡化，容易煩躁、擔心，每
    次聽到聲音都會覺得是鄰居故意在吵，且每到黃昏就會有情
    緒不穩定的情形，家事表現及專注力都略為下降，因上述情
    形，在107年（卷宗紀錄為107/12/7)首次到晉生醫院精神科
    就醫，診斷為焦慮症，並接受藥物治療（病歷未記載鄰居造
    成的困擾）。自評用藥規律(但病歷記載會自行調藥），門
    診幾次後（最後1次108/11/18)，因擔心藥物副作用（全身
    無力及腸胃症狀等），故未再返診。原告於108/8/20之後自
    行轉診至康橋診所，僅接受安眠藥物治療，未再服用抗焦慮
    劑（病歷未記載相關焦慮症狀）。之後在臥室漏水問題處理
    好後，情緒狀態也改善許多，雖會覺心情煩躁、莫名擔憂，
    但在安眠藥物協助下，夜間可睡幾個小時。109/4/6案件發
    生當天，原告仍處於每到黃昏就會開始為夜間可能受到聲音
    干擾感到心煩與心慌的狀態中。原告於案發後重回晉生醫院
    精神科就診，始開始提到鄰居造成的困擾（水淹過來和他們
    在處理這些事情），讓她很焦躁、容易緊張、睡眠片段難睡
    。後續門診（109/9/8)原告也曾提到法律訴訟讓她擔心，並
    自行調藥。然原告於109/9/8最後1次至晉生醫院精神科就診
    後，僅於康橋診所拿安眠藥物（病歷未記載相關焦慮症狀）
    。……結論：原告目前診斷為：⑴焦慮症，⑵疑似失智症。其失
    眠症狀存在多年；焦慮症狀在6至7年前搬家到現址後逐漸明
    顯，在鄰居於109年7月間搬走後獲得緩解等語（見補字卷第
    26至28頁），依乙○證述內容及上開鑑定報告書，均無足推
    認被告產生之聲響逾越法令規範標準及一般社會生活所能容
    忍程度（即構成侵權行為「違法性」構成要件）。
  ㈣末按消滅時效，自請求權可行使時起算；因侵權行為所生之
    損害賠償請求權，自請求權人知有損害及賠償義務人時起，
    2年間不行使而消滅，民法第128條前段、第197條第1項前段
    分別定有明文，故請求權人若知悉受有何項損害及賠償義務
    人時，即應起算時效，至對於損害額則無認識之必要。查原
    告自陳：於108年3月間向被告反應系爭68號房屋3樓浴廁漏
    水等語，則原告就其主張之系爭68號房屋3樓浴廁滲漏水致
    生損害乙情，至遲於108年3月即知損害及賠償義務人；另原
    告自陳：因被告製造噪音致原告不得已於107年間開始求助
    於晉生醫院醫師等語，則原告就此部分應於107年間即知損
    害及賠償義務人，是原告於110年9月24日提起本件訴訟(見
    補字卷第15頁)，已逾民法第197條第1項規定之2年短期消滅
    時效期間。
四、綜上所述，原告依侵權行為損害賠償之法律關係，請求被告
    給付58萬元，及自起訴狀繕本送達翌日起至清償日止，按年
    息百分之5計算之利息，為無理由，應予駁回。又原告之訴
    既經駁回，其假執行之聲請亦失所附麗，應併予駁回。
五、本件事證已臻明確，兩造其餘攻擊防禦方法，經本院審酌後
    核於本判決結果不生影響，爰不一一論述，併此敘明。
六、訴訟費用之依據：民事訴訟法第78條。　
中　　華　　民　　國　　111 　年　　 2 　　月　　9　　日
                  民事第三庭   法    官　王淑惠
以上正本係照原本作成。
如對本判決上訴，須於判決送達後20日內向本院提出上訴狀。
如委任律師提起上訴者，應一併繳納上訴審裁判費。
中　　華　　民　　國　　111 　年　　2 　　月　　10　　日
                               書 記 官  洪凌婷